【裁判字號】    98,聲判,39
【裁判日期】    980605
【裁判案由】    聲請交付審判
【裁判全文】
臺灣臺北地方法院刑事裁定              98年度聲判字第39號
聲  請  人  乙○○
代  理  人  林明正律師
被      告  甲○○
上列聲請人即告訴人因告訴被告詐欺等案件，不服臺灣高等法院
檢察署檢察長於中華民國九十八年二月十七日駁回再議之處分（
九十八年度上聲議字第九九三號），聲請交付審判，本院裁定如
下：
    主  文
聲請駁回。
    理  由
一、本件聲請交付審判意旨如附件之刑事聲請交付審判狀所載。
二、按告訴人不服上級法院檢察署檢察長或檢察總長認再議為無
    理由而駁回之處分者，得於接受處分書後十日內委任律師提
    出理由狀，向該管第一審法院聲請交付審判。法院認為交付
    審判之聲請不合法或無理由者，應駁回之。刑事訴訟法第二
    百五十八條之一、第二百五十八條之三第二項前段分別定有
    明文。查本件聲請人以被告涉犯詐欺罪嫌，向臺灣臺北地方
    法院檢察署提起告訴，經該署檢察官為不起訴處分後，聲請
    人不服聲請再議，經臺灣高等法院檢察署檢察長於九十八年
    二月十七日，以九十八年度上聲議字第九九三號認再議為無
    理由而駁回再議。再議處分書係於九十八年二月二十三日送
    達於聲請人，經聲請人收受前開再議駁回處分書後，於同年
    三月二日委任律師，向本院聲請交付審判等情，分別有前揭
    不起訴處分書、處分書、送達證書及本院收文章戳在卷可稽
    ，足認聲請人係於法定期間內聲請交付審判，合先敘明。
三、次按刑事訴訟法第二百五十八條之一規定告訴人得向法院聲
    請交付審判，核其立法意旨，係法律對於「檢察官不起訴或
    緩起訴裁量權」制衡之外部監督機制，此時，法院之職責僅
    在就檢察官所為不起訴或緩起訴之處分是否正確加以審查，
    藉以防止檢察機關濫權。依此立法精神，同法第二百五十八
    條之三第三項規定：「法院就交付審判之聲請為裁定前，得
    為必要之調查」，其所謂「得為必要之調查」，係指調查證
    據之範圍應以偵查中曾顯現者為限，不可就新提出之證據再
    為調查，亦不可蒐集偵查卷宗以外之證據，否則將與刑事訴
    訟法第二百六十條之再行起訴規定混淆不清（臺灣高等法院
    九十一年四月二十五日刑庭會議法律問題研討意見參照）。
    又法院於審查交付審判之聲請有無理由時，除認為告訴人所
    指摘不利被告之事證未經檢察機關詳為調查或斟酌，或不起
    訴處分書所載理由違背經驗法則、論理法則或其他證據法則
    者外，不宜率予交付審判（法院辦理刑事訴訟案件應行注意
    事項第一百十八項參照）。至上開所謂告訴人所指摘不利被
    告之事證未經檢察機關詳為調查，係指告訴人所提出請求調
    查之證據，檢察官未予調查，且若經調查，即足以動搖原偵
    查檢察官事實之認定及處分之決定，倘調查結果，尚不足以
    動搖原事實之認定及處分之決定者，仍不能率予交付審判，
    合先敘明。
四、經查：
（一）證人李文偉於九十七年八月十三日在本院九十七年度簡上
      字第二八九號給付票款案件具結證稱：九十五年三月二十
      一日至系爭七之五十八號土地會勘，在測量後我們跟土地
      開發總隊的人閒聊，有提到保護區的土地大概一百平方公
      尺，乙○○聽到後沒有反應，也沒有表示不買或要求減少
      價金或停止辦理過戶；伊記得測量人員有問是否有問題，
      伊及上訴人乙○○都說沒有（九十七年度偵字第一七六六
      一號卷第三十九頁、第四十二頁），足認聲請人於測量時
      即已知悉七之五十八地號土地分割後，部分土地將會由「
      公園用地」變更為「保護區」，而無法作為停車場使用，
      聲請人雖引證人黃福炎於九十七年十一月五日在本院九十
      七年度簡上字第二八九號給付票款案件之證言：「不會，
      因為到場的人沒有問，我們不會講。縱使到場的人有問，
      我們也不會講，因為結果還沒有出來，我們也不曉得面積
      大概是多少，所以不會回答問題」等語，而認證人李文偉
      之證言與事實有違，然證人黃福炎亦證稱：忘記是否有跟
      到場的人交談（本院卷第三十八頁），衡諸證人黃福炎為
      臺北市政府地政處土地開發總隊人員，常需處理相關案件
      ，依常情論，若非該案件有特殊情事，尚難期待其對於各
      案件現場檢測之細節均能記憶甚詳，是原處分認證人李文
      偉之證言可採，並無與事理相違。
（二）又聲請人雖一再指稱被告係為從事房地買賣仲介之人，因
      認其必然知悉系爭土地本即有部分為保護區，因認被告當
      有詐欺故意云云。惟被告購買系爭土地之價金高達新臺幣
      一千七百餘萬元，且其平日係以經營大眾交通運輸工具為
      業，購買系爭土地之目的本即欲將之作為停車場使用，衡
      情於購買系爭土地之前，自亦應會對於系爭土地得使用之
      情形加以確認，則聲請人指稱其完全不知購買之土地有部
      分係屬保護區一事，是否為真，本有所疑。況證人鄭美珍
      於九十七年七月八日檢察官訊問時具結證稱：伊知道政府
      將就吳興段三小段七之五十八號土地逕為分割後有通知買
      賣雙方，買方聽到後並沒有拒絕購買，反而囑託伊要儘速
      辦理土地過戶事宜；七之五十八分割出二塊，所以變成三
      塊土地。七之五十八還是公共設施用地，分割出二塊變成
      保護區，使用會受限制，不能做停車場。因為分割很小塊
      ，主地號還是很大，所以乙○○叫伊趕快辦等語（九十七
      年度他字第二二二五號卷第四十一頁），足認聲請人不僅
      知悉地政機關將逕為分割，且聲請人知悉將逕為分割後，
      其購買意思仍未改變，自難認聲請人有何因被告之詐欺而
      陷於錯誤之情。雖聲請人以其與被告二人之民事訴訟事件
      程序中，均同意不引用證人鄭美珍之證詞為證據，然此一
      證據契約之約定，僅係於該民事訴訟程序有效爾，與原處
      分機關之偵查程序迥不相同，聲請人據此而認原處分機關
      有違背證據法則云云，要不足採。
五、綜上所述，本件聲請人聲請交付審判指摘之事實，均經檢察
    官於不起訴處分書及再議處分書內敘明理由，並無聲請人所
    指摘不利被告之事證未經詳為調查或斟酌之情事，且其採證
    與認事用法，又無違背經驗法則、論理法則與證據法則之處
    ，則聲請人所執前詞聲請交付審判，尚不足以認定原不起訴
    處分及再議駁回處分之理由有所不當，揆諸上開說明，本件
    交付審判之聲請為無理由，應予駁回。
六、依刑事訴訟法第二五八條之三第二項前段，裁定如主文。
中    華    民    國    98    年    6     月    5     日
                  刑事第七庭審判長法  官  高偉文
                                  法  官  林欣苑
                                  法  官  林勇如
上正本證明與原本無異。
本裁定不得抗告。
                                  書記官  葉潔如
中    華    民    國    98    年    6     月    5     日


司法院資訊處製作；財團法人民間司法改革基金會備份。
